臺灣高雄地方法院刑事裁定　　　　　　 96年度交聲字第560號
原處分機關　高雄市政府
異　議　人　王玉
上列受處分人因聲明異議案件，對於高雄市交通事件裁決中心
96年6 月5 日所為之處分（高市府交裁字第32-N00000000號），
聲明異議，本院裁定如下：
    主  文
原處分關於裁處罰鍰新臺幣壹萬零捌佰元部分撤銷。
前項撤銷部分，不罰。
    理  由
一、原處分意旨略以：異議人即受處分人王玉所有之車牌號碼：
    000 ─998 號輕型機車，於民國95年12月17日4 時50分許，
    在高雄縣鳥松鄉本館路與文明巷口，經高雄縣政府警察局員
    警查獲由林志隆騎乘該輕型機車，而有「牌照報廢登記仍行
    駛公路（報廢日期95年1 月9 日）」之違規，乃依違反前揭
    道路交通管理處罰條例第12條第1 項第9 款之行為，以高警
    交字第N00000000 號舉發違反道路交通管理事件通知單掣單
    舉發，高雄市政府遂於96年6 月5 日以高市府交裁字第32-N
    00000000號裁決書，裁處罰鍰新臺幣（下同）10,800元整，
    並沒入車輛等語。
二、聲明異議意旨略以：異議人王玉所有之車牌號碼：000 ─
    998 號輕型機車已於95年1 月9 日辦理報廢手續，該車報廢
    後即放置在異議人兒子王文俊之公司，作為佔據停車格之用
    ，林志隆騎乘該報廢機車，並非基於異議人之同意，異議人
    至監理站申訴時才得知此案，該違規行為應歸責於林志隆，
    爰依法聲明異議等語。
三、按報廢登記之汽車仍行駛，處汽車所有人新臺幣3,600 元以
    上10,800元以下罰鍰，並禁止其行駛；前項之車輛並沒入之
    ；道路交通管理處罰條例第12條第1 項第9 款、第2 項前段
    分別定有明文。所謂車輛，係指在道路上以原動機行駛之汽
    車（包括機器腳踏車）或以人力、獸力行駛之車輛，道路交
    通管理處罰條例第3 條第8 款定有明文。又為加強道路交通
    管理，維護交通秩序，確保整體道路交通安全，道路交通管
    理處罰條例對於違反該條例之行為，定有各項行政處罰，是
    該條例於法律性質上屬於行政罰，又人民違反法律上之義務
    而應受行政罰之行為，法律無特別規定時，雖不以出於故意
    為必要，仍需以過失為其責任條件（司法院大法官釋字第
    275 號解釋意旨可資參照）。受舉發違反道路交通管理事件
    之受處罰人，認為受舉發之違規行為應歸責他人者，應於舉
    發違反道路交通管理事件通知單應到案日期前，檢附相關證
    據及應歸責人相關證明文件，向處罰機關告知應歸責人，處
    罰機關應即另通知應歸責人到案依法處理；逾期未依規定辦
    理者，仍依本條例各該違反條款規定處罰；又依本條例規定
    沒入之物，不問屬於受處罰人與否，沒入之，道路交通管理
    處罰第85條第1 項、第3 項亦有明文。
四、經查：
  (一)異議人王玉所有之車牌號碼：000 ─998 號輕型機車已於95
    年1 月9 日向高雄市監理處辦理報廢手續，並繳回號牌2 面
    、行照2 紙等情，此有汽 (機)車 各項異動登記書1 份在卷
    可參，足認異議人確已於95年1 月9 日將其所有之前揭機車
    報廢。
  (二)證人即本件舉發警員程進貴（任職於高雄縣政府警察局）於
    本院訊問時結證稱：伊於95年12月7 日4 時50分，在高雄縣
    鳥松鄉本館路與文明巷口，發現一部未懸掛車牌之機車，因
    此攔下該車，並且詢問駕駛人林志隆為何騎乘未懸掛車牌之
    機車，林志隆答以該車已經報廢，其係向異議人王玉所借得
    ，經將林志隆帶回派出所，使用電腦查詢該車車主確係王玉
    後，乃依違反道路交通管理處罰條例第12條第1 項第9 款之
    規定，予以舉發駕駛人林志隆及車牌號碼：000 ─998 號輕
    型機車之所有人王玉等語。
  (三)惟證人林志隆於本院訊問時結證稱：伊知道車牌號碼：000
    ─998 號輕型機車已經報廢。該機車未報廢前，由異議人兒
    子王文俊作為上下班之用，之後王文俊買了新的機車，上開
    報廢車則放在王文俊之公司，平時沒有在用，伊借得該車並
    未得到異議人之允許，是因為剛好需要用車，所以才向王文
    俊借車等語，與異議人陳稱：車牌號碼：000 ─998 號輕型
    機車未報廢前，伊兒子王文俊用於上下班，伊偶而也會使用
    ，因此伊跟王文俊都各有1 把機車鑰匙，該車報廢後，王文
    俊公司老闆拜託王文俊不要將車賣給資源回收場，而將車放
    在公司作為佔據停車格之用，伊因為家門口也不方便放車，
    因此才將這台報廢車放在王文俊之公司，平時並無人使用，
    伊不知為何林志隆會騎乘這台報廢車等語，互核一致，顯見
    駕駛人林志隆騎乘該報廢車並未得到異議人之允許。雖證人
    程進貴結證稱：林志隆向伊表示上開報廢車係向王玉所借等
    語，然本院審酌林志隆於本院訊問中經具結而擔保其證言之
    真實性，且該車未報廢之前，亦供王文俊使用，現該車則係
    置放於王文俊公司之情，亦據異議人結證如前，是以，林志
    隆於本院訊問時結證該車係向王文俊借得之語，顯較為可採
    ，足認駕駛人林志隆與異議人間尚未有何使用之關係存在，
    異議人僅同意其子王文俊將上開報廢機車停放在公司，作為
    佔據停車格使用，但並未允許或指示其子將該車交由林志隆
    行駛等情，應堪認定。
  (四)從而，本件交通違規，依據高雄縣政府警察局舉發違反道路
    交通管理事件通知單所記載內容可知，實際違規駕駛人為林
    志隆，而林志隆騎乘該報廢機車並未得到異議人之允許，業
    經證人林志隆於本院訊問時結證屬實，是本件違規顯不可歸
    責於異議人，自應由本院將原處分關於裁處異議人罰鍰10,8
    00元之部分，予以撤銷。至於沒入車輛之處分，因罰鍰與沒
    入之行政管制目的不同，且依據道路交通管理處罰條例第12
    條第2 項前段、第85條第3 項規定，報廢登記之車輛仍行駛
    者，不問屬於受處罰人與否，均沒入之，是以，原處分機關
    裁處沒入前開車輛部分，於法有據，該部分之異議，為無理
    由，應予駁回。
五、據上論斷，應依道路交通管理處罰條例第87條第2 項、道路
    交通案件處理辦法第19條、第20條前段，裁定如主文。
中    華    民    國    96    年    9     月    29    日
                      交通法庭    法  官  顏銀秋
以上正本證明與原本無異。
如不服本裁定應於送達後5日內向本院提出抗告狀。
中    華    民    國    96    年    9     月    29    日
                                  書記官  董明惠